最　高　行　政　法　院　判　決　　　　　　　　　　　九十一年度判字第八九號
　　再 審原 告　甲○○
　　再 審被 告　行政院公平交易委員會
　　代　表　人　黃宗樂
右當事人間因公平交易法事件，再審原告對本院中華民國八十九年三月九日八十九年
度判字第六四九號判決提起再審之訴。本院判決如左：
　　主  文
再審之訴駁回。
再審訴訟費用由再審原告負擔。
　　事  實
緣再審原告於民國（下同）八十六年十月二十七日以兆耀建設股份有限公司（以下簡
稱兆耀公司）就其投資興建之「地中海」建案預售屋建物未依圖面施工，銷售時稱購
屋即贈送俱樂部會員卡，迄俱樂部開幕時始稱須繳交月費及最低消費，始得成為會員
，且拒絕再審原告審閱契約，有違公平交易法第二十一條及第二十四條之規定，向再
審被告提出檢舉，案經再審被告以關於U＼V及衛星天線系統部分，兆耀公司確已興建
相關設施，有再審被告人員現場拍攝之實物照片及平面圖可稽，嗣因管理委員會決議
社區統一接有線電視播放而未使用，尚難謂兆耀公司有廣告不實之情事，關於F7棟樓
梯間未設置緊急照明燈部分，經查該棟建築物除再審原告所居住之五樓未設置外，其
他樓層均有設置，參以再審原告八十六年十月二十七日檢舉函所附附件第十一頁記載
「本棟樓逃生公共樓梯間之每層緊急照明燈為何搬走」等語，可知該棟建物原本設置
有緊急照明燈，尚難以該項設施嗣後因不明原因不見而課兆耀公司以廣告不實之責。
有關俱樂部部分，以依預定買賣合約書第十七條第（九）點第二小點已載明兆耀公司
將送承購戶「地中海健康俱樂部」（暫定之名稱）會員卡（證）乙張，得免繳納會員
入會費，與目前經營之「地中海健康休閒俱樂部」會員簡則之一規定，直接向兆耀公
司購買且辦理產權登記之所有人，經兆耀公司核准者，視為創始會員，不須繳納入會
費及保證金，難謂系爭廣告稱「送俱樂部當然會員」有不實之處；又再審原告稱收取
其他費用，即不能使用「送費會員」一詞，以系爭廣告載明於Bl運動休閒俱樂部平面
配置圖之下方表明「※地下一樓規劃之俱樂部，係獨立產權，並非公共設施之一部分
」且俱樂部若非公共設施之一部分，兆耀公司當無須於系爭廣告表明「送俱樂部當然
會員」，則俱樂部既非公共設施，而由其他法律主體經營，為管理之必要，另規定收
取月費，尚非不合理。至系爭廣告稱「數十項設施會員獨享」，係指該俱樂部有眾多
服務及設施可供會員（非限於住戶）使用而言，而目前該俱樂部共有十餘項設施可由
會員使用，非會員亦得使用，雖再審原告稱該俱樂部有門禁管制，會員之親友、貴賓
（會友）須由會員陪同始得進入，且收費亦較會員為高，惟會員使用俱樂部設施，對
會員之權益並無重大影響，系爭廣告並無不實之處。再俱樂部設施中之高爾夫球室及
KTV室雖未設置，惟兆耀公司已於大會議室設有KTV功能之設備，至高爾夫球室則因可
使用人數僅限一人，基於使用空間之考量，改為其他功能，然此種變更對會員之權益
尚無重大影響，應無依公平交易法處分之必要。關於契約審閱部分，再審原告與兆耀
公司對是否提供契約審閱各執一詞，且未提出直接證據佐證，而依兆耀公司提供再審
原告於八十二年四月二十一日簽訂之訂購同意書，與再審原告於八十二年五月六日簽
訂之預定房屋買賣合約書以觀，兆耀公司早於與再審原告簽約前即使用該份合約書，
復就上開訂購同意書記載之內容觀之，有關訂購標的及付款方式均以兆耀公司之不動
產買賣契約書為準，其下方並有手寫之訂金退還約定，依現有資料，在無其他具體事
證證明下，尚難謂兆耀公司有欺罔或顯失公平之行為，再審被告乃將上開事項以兆耀
公司尚無違反公平交易法第二十一條暨第二十四條規定而以八十七年二月五日（八七
）公參字第八六一○五二一－○○四號函復再審原告。再審原告不服，提起訴願、再
訴願，均遭決定駁回，遂提起行政訴訟。經本院以八十九年度判字第六四九號判決（
下稱原判決）駁回其訴。再審原告復以原判決有行政訴訟法第二百七十三條第一項第
一、十、十三、十四款（修正前為行政訴訟法第二十八條第一、八、十款）規定之再
審事由，對之提起再審之訴。茲摘兩造訴辯意旨於次：
再審原告起訴意旨及補充理由略謂：一、查有關中庭公共設施三十七項中有二十一項
設施與廣告不符，僅有十六項設施與廣告相符，再審被告疏漏未查，原判決亦未審酌
，再審原告深感不服。且再審被告以檢舉前已改正其違法行為無調查必要為由予以搪
塞包庇，縱然至今，共有二十一項設施猶然未更改。又B1地中海俱樂部私人商業游泳
池未合法登記，卻充作一Ｆ中庭公共設施三十七項之一，法理何在？「地中海俱樂部
游泳池的上方為鏤空設計，也等於中庭公共設施所謂的天井，由上（一Ｆ）往下（Ｂ
１）看，可稱為景觀水池」，廣告三十七項公共設施中沒有天井，也沒有景觀水池，
再審被告不明事理，原判決亦如此。地中海俱樂部非會員可進入消費，將置付費入會
之會員權益何在？某量販店、某聯合社因受未具會員資格者進行消費而為再審被告處
分在案，何以相同案有二判？既然非會員可進入消費，何來送俱樂部當然會員，顯然
廣告不實。二、次查蔡文斌委員未參與訴願審議，怎可在處分書上署名？又若蔡文斌
委員有參與訴願審議，依情理法皆應主動迴避，再審原告不知蔡文斌委員參與審議，
再審被告亦未告知，何來聲請迴避？然原判決稱「縱使蔡文斌委員不列入計算，於結
果並無影響」，此等言語完全有失公允，蓋蔡文斌委員既未參與訴願審議，再審被告
於訴願決定書署其名登錄不實之公文書違法在先，處分無效。再審原告請求送請大法
官解釋。另再審原告未取得契約書先行審閱乃為事實，檢附相同部分受害者之文書為
證明，不容再審被告以付定金日與簽約日相隔數之推算法，令再審原告損及權益。三
、本案有行政訴訟法第二百七十三條第一項第一款「適用法規顯有錯誤者」之再審事
由：1.查原判決僅以行政院再訴願決定書及再審被告答辯為範本作成完全偏頗之判決
，對再審原告有利之理由及事證不採，無意發現真實及濫用自由心證作不實之判決
。2.訴願審議蔡文斌委員應依法迴避審議一節，經查蔡文斌委員與被檢舉人兆耀建設
公司素有淵源及往來，又曾為被檢舉人關係企業之法律顧問，也是本案檢舉案為被檢
舉人聘任之見證律師，其本身亦為執業律師焉有不知法情事，依法及道德觀自應迴避
。縱再審被告答辯稱「縱使蔡文斌委員不列入計算，於結果並無影響。」再審原告認
為既然蔡文斌委員之一票可有可無不為影響訴願決定，那再審被告又為何違法聘任蔡
文斌為訴願審議委員參加審議作成決定？同時，蔡文斌委員亦為總統派令的考試委員
，可以參與並決定憲法第八十三條所定職掌之政策及其有關重大事項，以本國官場官
官相護之習慣，行政院再訴願決定及原判決採原處分，就為完全偏頗及顯失公平；而
且，再審被告違法聘任蔡文斌為訴願審議委員，而蔡文斌委員亦違法受任，雙方私相
違法授受之行為致再審原告受不平等之待遇。綜上所述，蔡文斌委員應自行迴避，而
原判決採再審被告無需迴避等語，顯然為誤判，繼而完全剝奪憲法第十六條賦予再審
原告應有之訴訟權。3.廣告標示「中庭設施有三十七項數量，俱樂部有高爾夫球室、
ＫＴＶ室內容及數十項設施會員獨享用途」，然現在僅有十六項中庭設施、俱樂部沒
有高爾夫球室及ＫＴＶ室（包廂），非會員亦可享用俱樂部設施，就是違反公平交易
法第二十一條規定應為處分。再審原告之財產權應受保障，不容再審被告及鈞院欲脫
被檢舉人之處分，而擴大解釋論處對再審原告之權益尚無重大影響，而不依法處分，
難道再審原告至令仍無法享用原廣告之中庭設施、俱樂部設備及若於轉售時喪失附加
價值之資格（俱樂部創始當然會員）等權益能無重大影響嗎？然而，相同案件卻有不
同之處分，再審被告有嚴重濫用行政裁量權之嫌。4.另契約書，有關再審原告於訂約
前無法審閱一節－雙方買賣交易相對應本誠信原則，被檢舉人為企業經營者，為達獲
取利益以不當之銷售手法陷交易相對人為錯誤之交易程序，再審被告未依公平交易法
第二十七條命被檢舉人交付再審原告已受審閱契約書之書證，況且，再審原告亦於八
十七年三月六日提供其他事業經營者已對消費者提供契約書審閱之書證作證物參考，
然再審被告可為調查不查，一昧偏袒被檢舉人，僅以無證據足堪認定，未予行政罰
，而置消費者利益不顧。事實上，原告訂約前，被檢舉人以購屋者即送俱樂部會員卡
為銷售賣點，有些設備需要付費，有些設備為免費使用（例如：游泳池），並以無需
給付其他費用作欺騙手段，致使再審原告為免費游泳池而與其交易，並使再審原告失
去與其他設有公共游泳池之業者有交易機會，又訂約後要求先取契約書審閱為被檢舉
人謊稱尚未付梓為由拒絕，故再審原告當天被迫簽約並無法充分詳細知悉契約內容及
規定事項而處於交易不利地位，造成無法發現為被檢舉人所騙之情事，況且，契約書
內沒有明定俱樂部會員權利與義務，造成交屋後再審原告必須面對被檢舉人予取予求
，顯失公平之情境，上述所言皆為事實。被檢舉人對再審原告所進行之不當交易行為
違反公平交易法第二十四條之規定應為處分。四、本案有同法第二百七十三條第一項
第十款「證人、鑑定人或通譯就為判決基礎之證言、鑑定或通譯為虛偽陳述者」之再
審事由：再審被告於公訴決自第○八二號訴願決定中謂曾於八十七年一月五日派員
實地調查本檢舉案之現場，然該調查人員以目視環顧中庭設施與再審原告檢舉之廣告
對比後，應易於發現有所差異！設施、配置、顏色等為何？再審原告檢舉中庭有二十
一項與廣告不符的設施又在那裡？再審被告於八十六年十一月十七日公參字第八六
一二五○二－○○一號覆函「被檢舉人已於被檢舉前改正其違法行為，無調查處理之
必要」，又八十七年十二月台八十七訴字第六二一二二號行政院決定以「此項檢舉屬
民事糾紛，認無廣告不實情事」作敷衍的決定，況且，再審被告作實地調查時未通知
再審原告，而僅接受被檢舉人之說明有包庇之嫌；同時，再審原告於八十六年十月二
十七日檢舉函、八十六年十一月二十八日說明函、八十七年三月六日請求再審函、八
十七年七月七日再訴願書等，皆明白陳述請求有關共有二十一項中庭設施廣告不實情
事，惟皆未獲行政機關理會，且再審原告提供諸多廣告不實之事證皆為再審被告棄而
不採；事實上，中庭設施現況與再審原告檢舉的廣告內容不符，因此，再審原告認為
再審被告既為調查，卻為虛偽陳述有違法律賦予之職權。五、本案有同法第二百七十
三條第一項第十三款本文「當事人發現未經斟酌之證物或得使用該證物者」之再審事
由：事實上，再審原告為查被檢舉人因任意更改俱樂部廣告內容設施而損及再審原告
之購屋權益，曾於八十八年四月十八日去函經濟部請求答覆該俱樂部是否合法情事，
業已獲經濟部八十八年五月十一日經商字第八八二○八九四八號之覆函，又為求證
該俱樂部是否合法營業，續於八十八年五月十五日掛號去函臺南市政府請求答覆，惟
石沉大海；去函之前，亦曾向臺南市工務局申請本案中庭竣工圖樣，惟該單位以再審
被告非管理委員會為由予以拒絕，因此，再審原告認為再審被告應提示俱樂部營利事
業登記合法營業證物，以茲證明俱樂部設施廣告是否真實，又中庭三十七項廣告設施
是否真實，再審被告亦應出示中庭雜項使用執照及竣工圖以資佐證。另再審原告為加
強證明確為訂約前，被檢舉人未提供契約書審閱情事，於原審判決前即備妥本案相同
害者證明（已於八十九年五月十九日提再審之訴提出），惟原審未命再審原告交付此
證物，即逕自判決，因此，再審原告認為俱樂部合法營業證物、中庭竣工圖樣及相同
受害者證明等為較有利裁判之證物。六、本案有同法第二百七十三條第一項第十四款
「原判決就足以影響於判決之重要證物漏未斟酌者」之再審事由：原判決漏未受斟酌
之證物有：1.再審原告購屋簽約時是否受公平交易法取得俱樂部會員契約書及規章以
明定雙方權利與義務之關係。2.再審原告八十七年三月六日提供其他事業者有作消費
者已審閱之文字書證。3.再審原告八十六年十月二十七日、八十六年十一月二十八日
、八十七年三月六日提供再審被告諸多廣告單、DM、報紙稿等資料及證物。4.再審原
告八十七年七月七日提供再審被告認識公平交易法文章一則。綜觀上述之事實理由，
符合於行政訴訟法提起再審之規定，又依同法第二百零一條行政機關依裁量權所為之
行政處分，以其作為或不作為逾越權限或濫用權利者為限，行政法院得予撤銷。為此
，請判決廢棄原判決，並撤銷一再訴願決定及原處分，並請求曾參與該訴訟事件之前
審裁判之法官迴避等語。
再審被告答辯意旨略謂：一、本件再審理由不符行政訴訟法第二百七十三條第一項之
規定：按當事人對於行政法院之判決，固得依同法第二百七十三條第一項之規定提起
再審之訴，惟再審原告係以其向鈞院提起行政訴訟之理由指摘原判決違法不當，並非
具有前開條項規定之再審事由而提起再審之訴，依鈞院六十七年裁字第七三八號判例
「提起再審之訴，應表明再審理由及關於再審理由並遵守不變期間之證據，如未表明
者，無庸命其補正。」是再審原告提起再審之訴顯不合法。二、再審被告認定兆耀公
司於俱樂部設施部分並無違反公平交易法第二十一條之規定，並無違誤：關於系爭俱
樂部之問題，據「地中海健康休閒俱樂部」之會員簡則規定「直接向兆耀建設股份有
限公司購買且辦理產權登記之所有人，經兆耀建設核准者，視為創始會員，不須繳納
入會費及保證金．．．」是系爭廣告所「送俱樂部當然會員」尚難謂有不實之處；另
再審原告認為收取其他費用即不能使用「送會員」乙詞，查系爭俱樂部並非公共設施
而係由其他法律主體所經，其為管理之必要另規定收取「月費」尚非不合理，亦難論
以違法；而廣告所稱「數十項設施會員獨享」一語，係指該俱樂部有眾多服務及設施
可供會員使用，非會員雖亦得使用俱樂部設施，惟手續、費用均較會員為麻煩、高額
，但會友使用俱樂部設施，對會員之權益並無重大影響，故系爭廣告亦應無虛偽不實
之處；又俱樂部設施中，高爾夫球室及ＫＴＶ室雖未設置，惟兆耀公司已於會議室設
有ＫＴＶ之功能，高爾夫球室基於使用空間之考量，已改為其他設計，此對於會員之
權益尚無重大影響，應無以公平交易法論處之必要。而再審原告訴稱中庭公共設施三
十七項中有二十一項設施闕如與廣告不符，而再審被告疏漏未查、原判決亦未審；Ｂ
１地中海俱樂部私人商業游泳池未合法登記，卻充作一Ｆ中庭公共設施三十七項之一
；且地中海俱樂部非會員可進入消費，將置付費入會之會員權益何在？某量販店、聯
合社因受未具會員資格者進行消費而為再審被告處分在案，何以相同案有二判云云。
按再審原告指稱未就檢舉中庭二十一項設施廣告不實部分為處置乙事，卷查再審被告
業併於八十六年十一月十七日（八六）公參字第八六一二五○二－○○一號函函復再
審原告，是再審原告所訴顯與事實不符；另再審告於檢舉函內並無景觀水池事項，僅
稱中庭設施中有「噴水戲水池」或「雕塑噴泉」云云，而此部分亦經再審被告於前開
函復中明，是再審原告所為指摘，顯亦無理；至於再審原告所稱權益受損及相同案
件二判乙事，依一般社會生活經驗，會員可能攜伴使用該項設施，俱樂部既有門禁管
制，復對於非會員收取較高費用，難謂有虛偽不實及引人錯誤之情事，再審原告所舉
萬客隆之例並非俱樂部，自不得以之比擬相較；另再審原告指摘再審被告以兆耀公司
於被檢舉前已改正其違法行為而無調查之必要，置再審原告權益於何處乙節，按修正
前公平交易法第四十一條前段規定「公平交易委員會對於違反本法規定之事業，得限
期命其停止或改正其行為；」是據再審原告於檢舉當時所提之廣告觀之，兆耀公司於
被檢舉前已改正其於廣告上所為虛偽不實之表示，再審被告基於職權，自得為行政裁
量而認就此部分不予調查。三、再審被告蔡文斌委員並無需迴避，原訴願決定書亦無
登錄不實之情事；且因行政處分認定事實須憑證據，倘無證據足資認定有堪以構成行
政罰之事實存在，即不得僅以推測之詞予人處罰，故再審被告對於兆耀公司被檢舉不
當侵害再審原告契約審閱權乙事，自當不得濫予處分。另關於再審原告訴稱蔡文斌委
員既未參與訴願審議，再審被告於訴願決定書署其名登錄不實之公文書違法在先，處
分無效；且再審原告未取得契約書先行審閱乃為事實，不容再審被告以付定金日與簽
約日相隔數之推算法，令其含冤莫白云云。查再審被告八十六年十一月十七日（八六
）公參字第八六一二五○二－○○一號處分書蔡文斌委員並未參與，於再審原告提起
訴願時並未聲請蔡文斌委員迴避，且訴願係採多數決，依該訴願審議紀錄，出席之委
員均同意該案訴願駁回，縱使蔡文斌委員不列入計算，於該訴願結果亦無影響，又再
審被告並未稱蔡文斌委員未參與該案訴願審議，故應無所謂公文書作不實登錄及無效
之問題。次查，行政機關對於人民有所處罰，必須確實證明其違法之事實。倘不能確
實證明其違法事實之存在，其處罰即不能認為合法。又行政處分認定事實須憑證據，
倘無證據足資認定有堪以構成行政罰之事實存在，即不得僅以推測之詞予人處罰，迭
經鈞院三十六年判字第十六號、六十二年判字第四○二號及七十五年判字第三○九號
著有判例，再審被告於查無具體事證，足認兆耀公司不當侵害再審原告契約審閱權，
自不得濫予處分。再審被告認定再審原告所檢舉之兆耀公司並無違反公平交易法第二
十一條及第二十四條規定之復函，並無不合。再審之訴不合法且無理由，請判決駁回
再審原告之訴等語。
　　理  由
按行政訴訟法第二百七十三條第一項第一款所謂適用法規顯有錯誤，係指原判決所適
用之法規與該案應適用之現行法規相違背，或與解釋、判例有所牴觸者而言。至於法
律上見解之歧異，再審原告對之縱有爭執要難謂為適用法規錯誤，自不得據為再審理
由，又同條項第十三款所謂發現未經斟酌之證物者，係指該證物在前訴訟程序中即已
存在而當事人不知其存在，現始發現者而言，並以如經斟酌可受較有利益之裁判者為
限，亦經本院六十九年判字第七三六號著有判例。本件再審意旨無非以再審被告僅以
無確切證據，認兆耀公司並不違反行為時公平交易法第二十一條及第二十四條之規定
，原判決予以維持，適用法規不無違法云云，惟查本件再審本件原告於八十六年十月
二十七日以兆耀公司就其投資興建之「地中海」建案預售屋建物未依圖面施工，銷售
時稱購屋即贈送俱樂部會員卡，迄俱樂部開幕時始稱須繳交月費及最低消費，始得成
為會員，且拒絕再審原告審閱契約，有違公平交易法第二十一條及第二十四條之規定
，向再審被告提出檢舉，案經再審被告於現場勘查後以八十七年二月五日（八七）公
參字第八六一○五二一－○○四號函復再審原告，兆耀公司尚無違反公平交易法第二
十一條暨第二十四條規定，再審原告不服，循序提起行政訴訟，主張：廣告中庭三十
七項公共設施中，其中二十一項闕如，與事實及竣工圖不符，且再審被告稱蔡文斌委
員並未參與該訴願決定，何以蔡文斌委員會在訴願決定書上署名認證，豈不是對公文
書作不實之登錄而作出違法之決定，再審原告於簽約前未取得合約書，如何有充裕時
間及所謂合理時間，於簽約當時審閱契約之內容，且再審被告八十七年六月五日（八
七）公處字第一二一號處分書，同等事實不同之決定，標準何在？再審原告只求建商
能以公平誠信對待購屋者等語。原判決則以（一）有關　Ｕ／Ｖ及衛星天線系統部分
，兆耀公司確已興建相關設施，業經兆耀公司於八十六年十一月二十六日函復再審被
告調查之附件十二「規劃使用說明書」已有社區共同天線之照片，並有再審被告派員
現場實地調查拍攝之實物照片及平面圖附於原處分卷可稽，至於最後係因管理委員會
決議社區統一接有線電視播放而未使用，與兆耀公司無涉，非屬廣告不實及交易秩序
之問題。而Ｆ７棟樓梯間未設置緊急照明燈部分，該棟建築物除再審原告所居住之五
樓未設置外，其他樓層均有設置，亦有再審被告之人員拍攝照片附於原處分卷可參，
且再審原告於八十六年十月二十七日之檢舉函所附附件第十一頁亦陳稱「本棟樓逃生
公共樓梯間之每層緊急照明燈為何搬走」，足見該棟建物應設置有緊急照明燈，尚難
以該項設施嗣後因不明原因不見及社區管理委員會決議接有線電視播放系統而未使用
衛星天線系統而課兆耀公司以廣告不實之責。（二）關於送俱樂部當然會員及數十項
會員獨享設施部分，依再審原告所提出之預定買賣合約書，參照第十七條第（九）點
第二小點載明．．．經兆耀公司核准者，視為創始會員，不須繳納入會費及保證金，
並無不實之處；況再審原告所提出之「休閒飯電會員俱樂部收費情形」，各俱樂部除
收取入會費外，亦有收取月費或年會費之情形，因而是否收費應屬俱樂部與會員間得
以自行約定之事項，廣告所謂「送俱樂部當然會員」尚難認有引人錯誤之情事。至系
爭廣告稱「數十項設施會員獨享」，係指該俱樂部有眾多服務及設施可供會員（非限
於住戶）使用而言，系爭廣告並無不實之處。（三）至於俱樂部設施中之高爾夫球室
及ＫＴＶ室雖未設置，惟兆耀公司已於大會議室設有ＫＴＶ功能之設備，高爾夫球室
則因可使用人數僅限一人，基於使用空間之考量，改為其他功能，然此種變更對會員
之權益亦無重大影響。（四）關於契約審閱部分，依兆耀公司於原處分機關所提供再
審原告於八十二年四月二十一日簽訂之訂購同意書，與再審原告於八十二年五月十一
日簽訂之預定房屋買賣合約書以觀，可知兆耀公司早於簽約前即使用該份合約書，而
上開訂購同意書記載有關訂購標的及付款方式均以兆耀公司之不動產買賣契約書為準
，其下方並有手寫之訂金退還約定，再審原告應有合理時間審閱契約之內容，此外並
無其他事證可證兆耀公司未提出合約供原告核閱而侵害再審原告契約審閱權之情事，
尚難謂兆耀公司有影響交易秩序之欺罔或顯失公平之行為。（五）關於蔡文斌委員參
與訴願決定部分，查再審被告八十七年二月五日所為（八七）公參字第八六一○五二
一－○○四號處分書蔡文斌委員並未參與，於再審原告提起訴願時並未聲請蔡文斌迴
避，而訴願係採多數決，依再審被告訴願審議紀錄，出席之委員均同意訴願駁回，縱
使蔡文斌委員不列入計算，於結果並無影響，而再審被告於再審原告提起再訴願時，
只答辯「訴願人（即再審原告）並未聲請迴避，且本案蔡委員依法亦無須迴避」，有
該再訴願答辯書附於再訴願卷可稽，並未稱蔡文斌委員未參與本件訴願之審議，當無
再審原告所稱於公文書作不實之登錄問題。（六）查再審原告於檢舉事項中並無景觀
水池一項，而有噴泉戲水池或雕塑噴泉，然查再審原告此部分所稱，業經再審被告於
八十六年十一月十七日（八六）公參字第八六一二五○–○○一號函甚詳，再審原
告所稱與事實不符。至再審被告所為（八七）公處字第一二一號處分書與本件雖同為
契約審閱權之爭執事件，惟該案係由付定金日與約定簽約日僅隔一日，而推斷建商與
客戶簽約前，未充分提供相當之契約審閱期間（按依規定至少應有五日），此與本件
訂購同意書與簽約日相隔有二十日其事實並不相同，因此再審被告依其所調查所得事
實證據據以判斷，而為其結論，自不得相提並論，亦無處分之標準不一情形，原判決
因認原處分並無違誤，核其所適用之法規與該案應適用之現行法規並不相違背，亦無
與解釋、判例有所牴觸之情形，揆諸前開說明，顯難謂係適用法規錯誤。又原判決既
已就再審原告所提證物詳予論述，茲所舉附件檢舉函及經濟部覆函等於前訴訟程序已
存在，再審原告亦非不知有該證物，現始知之，亦與同條項第十三款及第十四款所定
再審要件不符。再證人、鑑定人或通譯就為判決基礎之證言、鑑定或通譯為虛偽陳述
者固得依同條項第十款規定提起再審之訴，惟須以宣告有罪之判決已確定或其刑事訴
訟不能開始或續行非因證據不足者為限，再審原告前開第四項所稱之再審事由核與該
規定不符，自難據此提起再審之訴。綜上所述，原判決尚無再審事由，再審之訴為無
理由，應予駁回。
據上論結，本件再審之訴為無理由，爰依行政訴訟法施行法第二條、行政訴訟法第二
百七十八條第二項、第九十八條第三項前段，判決如主文。
中　　華　　民　　國　　九十一　　　年　　　一　　　　月　　　十七　　　日
                    最 高 行 政 法 院  第 四 庭
                                審 判 長 法  官　　　葉　振　權
                                         法  官　　　廖　宏　明
                                         法  官　　　吳　錦　龍
                                         法  官　　　劉　鑫　楨
                                         法  官　　　吳　明　鴻
右  正  本  證  明  與  原  本  無  異
　　　　　　　　　　　　　　　　　　　　 法院書記官　莊　俊　亨
中　　華　　民　　國　　九十一　　　年　　　一　　　　月　　　十八　　　日
